台灣高等法院民事判決　九十年度上更(一)字第一八八號
　　上訴人　　　立安製衣事業股份有限公司
　　法定代理人　黃奇輝
　　法定代理人　李富桂
右當事人間請求給付貨款事件，上訴人對於中華民國八十七年十月十九日臺灣台北地
方法院八十七年度訴字第一七九九號第一審判決提起上訴，經判決後，由最高法院發
回，本院判決如左：
    主    文
原判決關於駁回上訴人後開第二項之訴部分及該部分假執行之聲請暨訴訟費用之裁判
均廢棄。
被上訴人應給付上訴人美金貳萬肆仟貳佰壹拾柒元柒角陸分及自民國八十五年十一月
三十日起至清償日止，按年息百分之五計算之利息。
其餘上訴駁回。
第一、二審及發回前第三審訴訟費用由被上訴人負擔二分之一，餘由上訴人負擔。
    事    實
甲、上訴人方面：
一、聲明：求為判決：(一)原判決廢棄。(二)被上訴人應給付上訴人美金四萬八千四百三
    十五點五二元，及自民國（下同）八十五年十一月三十日起至清償日止，按年息
    百分之五計算之利息。
二、陳述：除與原判決及本院前審判決記載相同部分，予以引用外，並補稱：
（一）上訴人於本院前審八十八年七月二十日言詞辯論期日曾當場提出系爭驗貨報告
      書原本，供法院及被上訴人確認與先前所提影本相符。故被上訴人嗣再以驗貨
      報告書為影本，且字跡模糊不清，難辨真偽為由，否認其真正，自非可取。
（二）上訴人非花旗銀行函文中之受文者，故縱認該函文中所載「AS     PER    YR
      CONSENT  TLX DD 11/16/96」等字樣，得譯為「依據你們一九九六年十一月十
      六日之同意辦理」，惟該「你們」非指上訴人，從而該信函不足據為上訴人有
      同意扣款之證明。又縱依前述函文認定上訴人有同意扣除美金一萬餘元之事實
      ，惟該同意扣除，僅係同意暫依該計算方式領取雙方均無爭執部分之款項，並
      無同意被上訴人扣款之意思。上訴人並已由華南商業銀行（下稱華南銀行）收
      到其他與本案無關之款項，不能以收款作為同意抵銷之表示。
三、證據：除援用原審及本院前審之立證方法外，並補提出名片、被上訴人傳真函、
    原審八十六年度訴字第三一０號民事判決及本院八十八年上字第六七號民事判決
    、支票（以上均為影本）及驗貨報告書原本為證。
乙、被上訴人方面：
一、聲明：求為判決：上訴駁回。
二、陳述：除與原判決及本院前審判決記載相同部分，予以引用外，並補稱：
（一）否認驗貨報告書形式及實質上之真正。
（二）被上訴人出具訂單號碼Ｐ0000000之驗貨證明單及訂單號碼Ｐ0000
      000之驗貨證明單，其上均詳載：「However, this certificate is by no
      means releasing the Supplier's responsibility  until merchandise  is
      finally accepted  by EXPRESS, Inc.」，其中文意思為：「然而在本批貨品
      中由EXPRESS,  Inc.接受之前，本證明一點也不解除供貨者（即上訴人）之責
      任」，故貨品瑕疵率是否在容許範圍內，應以EXPRESS公司之認定為準，而上
      訴人亦明知縱貨物經被上訴人檢驗，仍無法解除上訴人應負之責任。
（三）本件信用狀開狀銀行為花旗銀行，押匯銀行為華南銀行，華南銀行係上訴人之
      代理人，故依花旗銀行寄給華南銀行的傳真函，即足證明上訴人有同意扣款。
（四）上訴人於收受訴外人匯宜企業股份有限公司（下稱匯宜公司）所交付之布匹時
      即知有瑕疵，卻故意仍以之製作產品，事後再偽稱不知瑕疵，顯有矇蔽之嫌。
三、證據：除援用原審及本院前審之立證方法外，並補提出上訴人與匯宜公司間訴訟
    之答辯狀為證。
    理    由
一、本件上訴人起訴主張：被上訴人以未經我國認許之美商EXPRESS 公司名義，先後
　　於八十五年五月間及同年八月間向伊訂購成衣兩批，訂單號碼為Ｐ000000
　　0、Ｐ0000000（嗣因雙方就Ｐ0000000訂單中之五千七百三十六
　　件成衣同意延期交貨，延期後新訂單改為Ｐ0000000），約定價金共計美
　　金十三萬零九百六十二元六角，故依民法總則施行法第十五條規定，被上訴人應
　　與美商EXPRESS 公司負連帶給付上開價金責任。詎伊交貨後，被上訴人僅給付美
　　金八萬二千五百二十七元八分，尚有美金四萬八千四百三十五元五角二分迄未付
　　款，伊已於八十五年十一月二十五日催告被上訴人於收受通知後三日內給付，惟
　　被上訴人遲至同年月二十九日期限屆滿時仍未給付，故自同年月三十日起即應負
　　給付遲延責任等情，求為命被上訴人給付美金四萬八千四百三十五元五角二分，
　　及自八十五年十一月三十日起至清償日止，按年息百分之五計付利息之判決。
　　被上訴人則以：伊並非系爭買賣契約之當事人，亦未以美商EXPRESS 公司之名義
　　向上訴人訂購成衣，又縱認伊有傳真買賣資料予上訴人，充其量亦僅得視為美商
　　EXPRESS 公司之傳達機關而已。況上訴人所交付之貨品中有嚴重瑕疵，業經美商
　　EXPRESS公司之代理人香港商LIFU  NG EXPRESS LTD.（下稱香港利豐公司）向上
　　訴人解除訂單Ｐ0000000號之買賣契約，價金三萬四千四百十六元，並索
　　賠美金一萬一千零十三元一角二分，共計四萬五千四百二十九元一角二分，並自
　　買賣價金之押金額中扣抵，亦經上訴人同意在案，而上訴人復於結算後受領餘
　　款美金八萬二千五百二十七元八分，故本件債權業已消滅。此外上訴人對於美商
　　EXPRESS 公司之系爭給付貨款請求權，已逾二年消滅時效期間，故亦不得再向伊
　　請求云云，資為抗辯。
二、經查上訴人主張被上訴人以未經我國認許之美商EXPRESS 公司名義，先後於八十
　　五年五月間及同年八月間向伊訂購成衣兩批，訂單號碼為Ｐ0000000、Ｐ
　　0000000（嗣因雙方就Ｐ0000000訂單中之五千七百三十六件成衣
　　同意延期交貨，延期後新訂單改為Ｐ0000000），約定價金共計美金十三
　　萬零九百六十二元六角之事實，業據其提出經濟部商業司函、訂貨備忘錄（
    PLACEMENT MEMORANDUM）為證（見本院上字卷第二二四頁、及原審卷第九頁至第
　　十二頁），即被上訴人亦不爭執美商EXPRESS公司未經我國認許及上訴人有與該
　　公司訂約之事實（見原審卷第二九頁背面）。被上訴人僅抗辯伊並未以美商
    EXPRESS公司之名義向上訴人訂貨，亦非該公司之代理人云云。惟查：
（一）本件上訴人主張系爭成衣買賣過程，自貨品之打樣、報價、樣品修改、認可、
      訂單確認、指定訂布廠商、簽訂訂貨備忘錄起，至製衣過程、驗貨、辦理出口
      乃至於索賠退貨等事項中，除上開訂貨備忘錄係以訴外人香港利豐公司代理美
　　　商EXPRESS 公司之名義制作制式備忘錄交由上訴人簽名外，其餘事項之洽談及
　　　指示，均係由被上訴人以美商EXPRESS 公司之名義為之，故足認被上訴人係以
　　　美商EXPRESS 公司名義在台灣為買賣行為之人等情，業據其提出（１）載明被
　　　上訴人英文名稱「LF TWA」、「Li&Fung（Taiwan）Limited」為發文者及其上
　　　有被上訴人公司職員陳春惠以英文名字LOURIE簽署確認之美商EXPRESS 公司打
　　　樣函（見原審卷第四五頁至第四八頁、第五○頁至第五四頁、第六○頁至第六
　　　九頁及第七一頁）、（２）被上訴人公司具名之驗貨證書（CERTIFICATE   OF
　　　INSPECTION）（見原審卷第五五頁及第七二頁）、（３）被上訴人敦促上訴人
　　　交貨及注意新訂單事項函（見原審卷第十三頁）、（４）被上訴人要求美商
　　　EXPRESS 公司所有協力廠商應於收到被上訴人交付之訂單後，核對簽回之通知
　　　函（見原審卷第四九頁）及（５）被上訴人寄發載明代理「EXPRESS」 公司索
　　　賠美金四萬五千四百二十九元一角二分，並表示願提供上訴人索賠公證文件及
　　　詢問退貨處理事宜之答覆函（見原審卷第七三頁）為證，即被上訴人亦不爭執
　　　上開文書之真正，足證被上訴人並非僅係美商EXPRESS 公司之傳達機關，而係
　　　實際以美商EXPRESS 公司名義為指示成衣製作規格及型號內容、並進行驗貨認
　　　可、及指示出口交貨日期乃至處理索賠等行使買賣契約權利之事項。
（二）雖上開訂貨備忘錄係以印刷字體載明由香港利豐公司代理美商EXPRESS 公司簽
　　　發（見原審卷第九頁至第十一頁），惟查香港利豐公司亦未經我國認許，有經
　　　濟部商業司函可憑（見本院上字卷第二二四頁），在台灣並無權利能力。而查
　　　其中日期記載為八十五年五月一日之訂貨備忘錄代表美商EXPRESS 公司簽名者
　　　係ELAINE  TUNG（見原審卷第九頁），與嗣後代表被上訴人於被上訴人具銜之
　　　驗貨證書上簽名者係同一人（見原審卷第七二頁）。又其中日期記載為八十五
　　　年八月十三日之訂貨備忘錄上代表美商EXPRESS公司簽名者係CINTHIA LIU（見
　　　原審卷第十頁及第十一頁），與嗣後代表被上訴人於被上訴人具銜之驗貨證書
　　　上簽名者亦係同一人（見原審卷第五五頁），而該份訂貨備忘錄於八十五年八
　　　月二十八日復經代表被上訴人與上訴人聯繫打樣內容之職員LOURIE通知上訴人
　　　變更內容，亦有變更之訂貨備忘錄為證（見原審卷第十二頁），故若非被上訴
　　　人係以美商EXPRESS 公司名義在台灣為法律行為之人，則上開有關訂貨、修改
　　　貨樣及驗貨等人員，即不可能為同一人，及由上人職員在訂貨備忘錄上加註變
　　　更內容，足證被上訴人確係以美商EXPRESS 公司名義在台灣為法律行為之人。
　　　雖被上訴人另以訂貨備忘錄及驗貨證書均係影本，其上關於ELAINE TUNG及CIN
　　　THIA LIU之簽名模糊，無法辨識為由，而否認各該文書為真正，惟查上開文書
　　　之簽名下方已印有印刷體之簽署者詳細英文姓名（見原審卷第五五頁及第七二
　　　頁），極易辨識，並無被上訴人所稱模糊不清，無法辨識之情形，被上訴人空
　　　言否認，並不足取。綜上所述，自堪認上訴人主張被上訴人係以美商EXPRESS
　　　公司名義在台灣為法律行為之人等語為真實，被上訴人空言否認，殊不足取。
三、上訴人另主張伊依約交貨後，被上訴人僅給付美金八萬二千五百二十七元八分，
    尚有美金四萬八千四百三十五元五角二分迄未付款，伊已於八十五年十一月二十
    五日催告被上訴人於收受通知後三日內給付，惟被上訴人至同年月二十九日期限
    屆滿時仍未給付之事實，亦據其提出華南銀行通知函、花旗銀行通知函及律師存
    證信函為證（見原審卷第十四頁至第十九頁）。雖被上訴人否認尚有餘款未為給
    付，並抗辯上開餘款業經美商EXPRESS公司以上訴人所交付之貨物有瑕疵經上訴
    人同意扣款而抵銷完畢，上訴人不得再為請求云云。但查：
（一）被上訴人抗辯美商EXPRESS公司因系爭成衣瑕疵而對上訴人有瑕疵擔保債權美
      金四萬八千四百三十五元五角二分存在云云，固據其提出上訴人於另案在臺灣
      板橋地方法院與被上訴人指定之布商匯宜公司間因布匹價金債權訴訟中所提出
      之答辯續一狀及答辯三狀暨系爭成衣檢驗不合格報告等影本為證（見本院上更
      一字卷第六六頁至第七二頁）。惟查上開成衣檢驗不合格報告影本，業據上訴
      人否認其為真正。而按國際貿易慣例，買受人應就買賣商品之瑕疵提出公證公
      司之公證報告或我國駐外機關簽認之文書，以昭公信，本件被上訴人就系爭成
      衣之瑕疵，始終不能提出公證公司之公證報告或我國駐外機關簽認之公文書，
      自難以上開成衣檢驗不合格報告影本據為有利於被上訴人之認定。至上訴人所
      提出之上開答辯狀僅係陳述伊曾向被上訴人所指定之布商匯宜公司質疑其所交
      付之布匹有瑕疵，經匯宜公司保證無瑕疵等情，並非承認系爭成衣確有瑕疵（
      見本院上更一字卷第六七頁及第七○頁），而被上訴人復不能舉證證明系爭成
      衣之瑕疵係屬布匹之瑕疵，則尚難僅憑各該答辯狀即認定上訴人所交付之成衣
      係有瑕疵。此外被上訴人復不能舉證證明美商EXPRESS公司對上訴人有何瑕疵
      債權存在。足見被上訴人所為美商EXPRESS公司對上訴人有美金四萬八千四百
      三十五元五角二分債權存在之抗辯，即不足取。
（二）被上訴人另抗辯上訴人有同意扣款美金四萬八千四百三十五元五角二分云云，
      固據其提出香港利豐公司、花旗銀行及華南銀行之傳真信函（含中譯文）為證
      （見本院上更字卷第七三頁至第七八頁），惟亦為上訴人所否認。而查上開香
      港利豐公司八十五年十一月十四日傳真函之內容，充其量僅供證明該公司代理
      美商EXPRESS公司片面主張系爭成衣有瑕疵及逕行為解除契約及扣款，尚難據
      為證明上訴人有承認系爭成衣有瑕疵並同意扣款及不爭執該解約之效力。至上
      開花旗銀行及華南銀行之傳真信函，因各該銀行均僅係外匯轉收之銀行，並非
      本件買賣契約之當事人，故彼等所傳達之內容，充其量亦僅能據為證明上訴人
      同意先受領花旗銀行僅就原信用狀所載押匯金額中之一部即八萬二千五百二十
      七元八分之付款，亦不足據為證明上訴人同意美商EXPRESS公司之扣款及解除
      契約。況上訴人復於八十五年十一月二十五日委請律師致函被上訴人催討餘款
      美金四萬八千四百三十五元五角二分，亦有上訴人提出之存證信函及收件回執
      為證（見原審卷第十九頁及第二○頁），益證上訴人始終未表示同意美商
      EXPRESS公司之扣款，是被上訴人所為此部分之抗辯，亦不足取。
四、未經我國認許成立之美商EXPRESS公司既尚欠上訴人買賣價金美金四萬八千四百
    三十五元五角二分，而被上訴人係以該公司名義與上訴人為買賣行為之人，則依
    民法總則施行法第十五條規定，自應與美商EXPRESS公司負連帶責任，是上訴人
    請求被上訴人給付貨款美金四萬五千九百五十七元五角七分，即屬有據。惟被上
    訴人另抗辯美商EXPRESS公司之系爭給付貨款請求權，已逾二年消滅時效期間，
    伊自得援引美商EXPRESS公司之時效抗辯，拒絕給付云云。經查上訴人係於八十
    五年八月五日交付全部貨品（見原審卷第十三頁所附之通知函），故自是日起，
    上訴人即得對美商EXPRESS公司或被上訴人行使給付貨款請求權（民法第一百二
    十八條參照）。而上訴人係於八十七年五月十二日對被上訴人提起本件訴訟（見
    原審卷第五頁所附之起訴狀上原審收文日期戳），並未逾民法第二百二十七條第
    八款規定貨款給付請求權之二年消滅時效期間；至上訴人對美商EXPRESS公司則
    迄未起訴請求給付貨款，故上訴人對於該公司之給付貨款請求權顯已逾上開消滅
    時效期間，然按連帶債務人相互間，除法律另有規定或契約另有約定外，應平均
　　分擔義務；又連帶債務人中之一人消滅時效已完成者，他債務人就該債務人應分
　　擔部分同免其責任（民法第二百八十條及第二百七十六條第二項規定參照）。故
　　依上開說明，被上訴人援引美商EXPRESS公司之時效抗辯，亦僅得免除該公司就
　　內部所應分擔部分。而被上訴人既不能證明伊與美商EXPRESS公司間有何關於內
　　部應分擔額之特別約定，亦無其他法律明定其相互間之分擔額，則依上開說明，
　　被上訴人所得主張之免責，僅為上訴人請求給付系爭貨款之二分之一，即美金二
　　萬四千二百十七元七角六分（其計算式為：48435.52÷2=24217.76）。
五、綜上所述，上訴人依民法總則施行法第十五條之規定及買賣之法律關係，請求被
    上訴人給付美金二萬四千二百十七元七角六分及自八十五年十一月三十起至清償
    日止，按年息百分之五計算之利息部分，洵屬有據，應予准許；至超過上開部分
    之請求，即屬無據，不應准許。從而，原審就上開應予准許部分，所為上訴人敗
    訴之判決，尚有未洽。上訴論旨指摘原判決此部分不當，求予廢棄改判，為有理
    由；就上開不應准許部分，所為上訴人敗訴之判決，所持理由雖與本院不同，但
    其結果並無二致，仍應維持。上訴論旨指摘原判決此部分不當，求予廢棄改判，
    應認為無理由。
六、至兩造其餘之攻擊或防禦方法，及未經援用之證據（含為被上訴人所否認為真正
    之上訴人所提出之八十五年八月九日驗貨報告書），經本院斟酌後，認為均不足
    以影響本判決之結果，自無逐一詳予論駁之必要，併此敘明。
七、據上論結，本件上訴為一部有理由，一部應認為無理由，依民事訴訟法第四百四
    十九條第二項、第四百五十條、第七十九條但書，判決如主文。
中　　　華　　　民　　　國　　九十一　　年　　　三　　　月　　 十二　　 日
　　　　　　　　　　　　　　 　民事第十三庭
　　　　　　　　　　　　　　　　　 審判長法　官　林　鄉　誠
　　　　　　　　　　　　　　　　　　　　 法　官　王  聖  惠
　　　　　　　　　　　　　　　　　　　　 法　官　謝　碧　莉
右正本係照原本作成。
不得上訴。
中　　　華　　　民　　　國　　九十一　　年　　　三　　　月　　 十二　　 日
 　　　　　　　　　　　　　　　　　　　　書記官　丁　華　平
